【裁判字號】    94,交聲,190
【裁判日期】    950127
【裁判案由】    聲明異議
【裁判全文】
臺灣嘉義地方法院交通事件裁定         94年度交聲字第190號
原處分機關  交通部公路總局嘉義區監理所嘉義市監理站
異  議  人
即受處分人  甲○○
上列異議人即受處分人因違反道路交通管理處罰條例案件，對於
交通部公路總局嘉義區監理所嘉義市監理站於民國九十四年九月
十四日所為之處分（原處分案號：嘉監義字第裁七六—ＬＡＡ○
○五三八五號），聲明異議，本院裁定如下：
    主  文
異議駁回。
    理  由
一、按汽車行駛至交岔路口，其行進、轉彎應遵守燈光號誌之指
    示，道路交通安全規則第一百零二條第一項第一款定有明文
    。而依道路交通標誌標線號誌設置規則第二百十一條第一項
    第一款、第二款規定，閃光黃燈表示「警告」，車輛應減速
    接近，注意安全，小心通過；而閃光紅燈表示「停車再開」
    ，車輛應減速接近，先停止於交叉路口前，讓幹道車優先通
    行後認為安全時，方得續行。次按汽車駕駛人，駕駛汽車不
    遵守道路交通號誌之指示，而本章各條無處罰之規定者，處
    新臺幣九百元以上一千八百元以下罰鍰；汽車駕駛人，駕駛
    汽車違反道路交通安全規則，因而肇事致人受傷者，記違規
    點數三點；汽車駕駛人有第六十條第二項第三款情形者，記
    違規點數一點，道路交通管理處罰條例第六十條第二項第三
    款、第六十一條第三項前段及第六十三條第一項第一款分別
    定有明文。上開條文雖於九十四年十二月二十八日修正公布
    ，惟依同條例第九十三條規定：「本條例施行日期，由行政
    院以命令定之」，行政院迄今既未發布該施行命令，是上開
    修正及增訂之條文尚未生效，於本案無適用之餘地，先予敘
    明。
二、原處分意旨略以：異議人即受處分人甲○○駕駛車牌號碼Ｘ
    四—六四八號營業貨運曳引車，沿嘉義市○○路由南往北方
    向行駛，於民國九十三年九月二十二日晚上十一時五十五分
    許，途經該路與同市○○路○○路口時，本應注意車輛行至
    閃光黃燈之交岔路口，應減速接近，注意安全，小心通過，
    且依當時情形並無不能注意之情事，竟疏未注意減速慢行，
    致其所駕駛營業用半聯結車左前車頭與案外人陳明輝所駕駛
    搭載乘客李泯樺之車牌號碼ＡＧ—四六六號營業用大客車右
    前車頭發生碰撞，因而使陳明輝及李泯樺受傷，原舉發機關
    因認異議人有不遵守道路交通號誌之指示減速慢行，因而肇
    事致人受傷之違規事實，而填製嘉市警交字第ＬＡＡ○○五
    三八五號舉發違反道路交通管理事件通知單舉發，嗣經移送
    原處分機關，原處分機關以異議人違規事實明確，且逾期未
    到案，依道路交通管理處罰條例第六十條第二項、第六十一
    條第三項前段及第六十三條第一項第一款之規定，於九十四
    年九月十四日以嘉監義字第裁七六—ＬＡＡ○○五三八五號
    裁決書，逕行裁處異議人罰鍰新臺幣（下同）一千八百元，
    並記違規點數四點之處分。
三、異議意旨略以：異議人駕駛車牌號碼Ｘ四—六四八號營業貨
    運曳引車，沿嘉義市○○路內側車道由南往北方向行駛，於
    九十三年九月二十二日晚上十一時五十五分許，途經該路與
    大同路交岔路口時，適有案外人陳明輝駕駛搭載乘客李泯樺
    之車牌號碼ＡＧ—四六六號營業用大客車沿同市○○路由西
    往東方向行至該交岔路口，疏未注意減速，驟然進入該交岔
    路口，致兩車發生碰撞肇事，異議人本身亦因此受傷，本件
    交通事故係因陳明輝駕駛車輛違規所致，異議人並未違規，
    為此聲明異議，請求撤銷原處分等情。
四、經查：異議人駕駛車牌號碼Ｘ四—六四八號營業貨運曳引車
    ，沿嘉義市○○路內側車道由南往北方向行駛，於九十三年
    九月二十二日晚上十一時五十五分許，途經該路與同市○○
    路○○路口時，本應注意車輛行至閃光黃燈之交岔路口，應
    減速接近，注意安全，小心通過，且依當時天候晴、夜間有
    照明、路面乾燥無缺陷、無障礙物等情形，於客觀上並無不
    能注意情事，竟疏未注意，於車行至上開交岔路口時，未減
    速接近，小心通過，即貿然前進，適陳明輝駕駛搭載乘客李
    泯樺之車牌號碼ＡＧ—四六六號營業用大客車行至該交岔路
    口，亦疏未注意車輛行至閃光紅燈之交岔路口，支線道車應
    暫停讓幹線道車先行，致異議人所駕駛營業貨運曳引車左前
    車頭與陳明輝所駕駛營業用大客車右前車頭發生碰撞，因而
    使陳明輝及李泯樺受傷之事實，業經被害人陳明輝、李泯樺
    於警詢中指述詳實，並有道路交通事故現場圖、道路交通事
    故調查報告表(一)(二)及現場照片附卷可稽。本件經送臺灣省嘉
    雲區車輛行車事故鑑定委員會鑑定結果，亦認：異議人駕駛
    營業用半聯結車，行經閃光黃燈號誌交岔路口，未減速接近
    ，小心通過，為肇事次因，有臺灣省嘉雲區車輛行車事故鑑
    定委員會九十四年十二月二十一日嘉雲鑑字第○九四五八○
    六七一號鑑定意見書在卷可參，則異議人在駛入該交岔路口
    前如曾減速慢行，應可避免該車禍之發生，竟疏未注意，致
    本件車禍發生，其有過失甚明。且陳明輝駕車縱有違規，與
    異議人是否未注意減速慢行而違反交通安全規則之判斷無涉
    ，尚不得據為免罰之理由，異議人辯稱本件車禍係陳明輝違
    規駕駛所致，與其無關云云，並無可採。本件異議人既有上
    述違規事實，原處分機關依道路交通管理處罰條例第六十條
    第二項第三款、第六十一條第三項前段及第六十三條第一項
    第一款之規定裁處異議人罰鍰新臺幣一千八百元，並記違規
    點數四點之處分，並無不當。本件異議為無理由，應予駁回
    。
據上論斷，應依道路交通管理處罰條例第八十七條第二項，道路
交通案件處理辦法第十九條，裁定如主文。
中    華    民    國  九十五  年    一    月  二十七  日
                    交通法庭    法  官  鄭雅文
以上正本證明與原本無異。
如不服本裁定，應於送達後五日內，向本院提出抗告狀。
中    華    民    國  九十五  年    一    月  二十七  日
                                書記官  鄭翔元


司法院資訊處製作；財團法人民間司法改革基金會備份。
